【裁判字號】    95,訴,788
【裁判日期】    951229
【裁判案由】    違反洗錢防制法等
【裁判全文】
臺灣嘉義地方法院刑事判決               95年度訴字第788號
公  訴  人  臺灣嘉義地方法院檢察署檢察官
被      告  子○○
選任辯護人 嚴庚辰律師
           陳國瑞律師
上列被告因違反洗錢防制法等案件，經檢察官聲請簡易判決處刑
（臺灣彰化地方法院檢察署95年度偵字第4929號），經臺灣彰化
地方法院認不得以簡易判決處刑，改依通常程序審理後，移送於
本院；本院認不得以簡易判決處刑，改依通常程序審理，並經合
議庭裁定由受命法官獨任以簡式程序進行審理，判決如下：
    主  文
子○○幫助犯常業重利罪，處有期徒刑貳月，如易科罰金，以銀
元參佰元即新臺幣玖佰元折算壹日。
    事實及理由
一、犯罪事實：
    子○○因缺錢花用，明知申請帳戶使用係輕而易舉之事，一
    般人無故取得他人金融帳戶使用之行徑常與財產犯罪之需要
    密切相關，而可預見將自己金融帳戶提供他人使用，該他人
    極可能以該帳戶作為財產犯罪之工具，竟仍不違其本意，基
    於幫助他人常業重利之不確定故意，於民國95年2月23日在
    臺中市臺中商業銀行前，以新臺幣（下同）1,500元之代價
    ，將其於當日申辦之臺中商業銀行帳號000000000000號活期
    存款帳戶之存摺及印章出售予不詳姓名年約30歲之成年男子
    。嗣有游聰汶以重利為常業，以附表所示高利貸款方式，經
    營地下錢莊（游聰汶常業重利之對象、時地、貸款金額及利
    息、利率約定，均詳如附表所示），並於95年2月底至3月間
    某日經由不詳管道取得子○○之前開存摺、印章後，即利用
    該帳戶存放其經營地下錢莊所取得之重利。經警於95年3月
    15 日14時許持搜索票在游聰汶位於臺中市○○區○○路2段
    31 之28號7樓住處查獲游聰汶常業重利犯罪，並扣得子○○
    前開存摺及印章，因而循線查獲。
二、證據部分：
 (一) 被告子○○之自白；
 (二) 證人游聰汶及附表被害人於警詢時之證詞；
 (三) 搜索票、搜索扣押筆錄、扣押物品目錄表各1份；
 (四) 扣案之存摺1本、印章1個；
 (五) 臺中商業銀行存款業務往來申請書1份。
三、查被告基於幫助他人常業重利之不確定故意，提供帳戶而參
    與常業重利犯罪構成要件以外之行為；其行為後，刑法業經
    修正，自95年7月1日施行，第345條關於常業重利罪之規定
    業經修正刪除，第33條第5款關於罰金刑最低額之規定，則
    由「銀元1元以上」之規定，修正為「新臺幣1,000元以上，
    以百元計算之」，經比較新舊法結果，均以修正前之規定較
    有利於被告，應適用修正前之規定。是核被告所為，係犯修
    正前刑法第345 條之常業重利罪而為幫助犯，依刑法第30條
    第2項規定按正犯之刑減輕之。
四、前述刑法修正後，第41條第1項前段關於易科罰金之折算標
    準，由修正前之「以銀元1元以上3元以下折算1日（依罰金
    罰鍰提高標準條例廢止前第2條規定，就其原定數額提高為
    100倍折算1日，即銀元100元、200元、300元折算1日，換算
    成新臺幣即300元、600元、900元折算1日）」，提高為「以
    新臺幣1,000元、2,000元、3,000元折算1日」，經比較新舊
    法之結果，以修正前之規定較有利於被告，應適用修正前刑
    法第41條第1項前段，諭知易科罰金之折算標準。
五、公訴意旨另以被告出售帳戶，以掩飾他人常業重利所得財物
    ，所為另涉犯洗錢防制法第9條第2項之掩飾他人因重大犯罪
    所得財物罪等語。惟查：被告行為時，洗錢防制法第3條第1
    項第5款固明文將刑法第345條常業重利罪，列為該法所稱重
    大犯罪，並應依同法第2條第2款及第9條第2項處罰之，然被
    告行為後，洗錢防制法第3條規定已於95年5月30日修正公布
    ，同年7月1日施行，修正後第3條所定之「重大犯罪」項目
    中，已將刑法第345條常業詐欺罪部分予以刪除，故修正後
    ，洗錢防制法第9條第2項對於掩飾他人因常業重利罪所得財
    物之行為，已予除罪化，依刑事訴訟法第302條第4款之規定
    ，犯罪後之法律已廢止其刑罰者，應為免訴之諭知。惟因公
    訴人認此部分與前開有罪部分有方法結果之牽連犯裁判上一
    罪關係（適用被告行為時刑法第55條），對此部分爰不另為
    免訴之諭知。
六、依刑事訴訟法第273條之1第1項、第310條之2、第454條第2
    項、第299條第1項前段，刑法第2條第1項前段、第30條第1
    項、第2項、第345條（修正前）、第41條第1項前段（修正
    前），刑法施行法第1條之1第1項、第2項前段，罰金罰鍰提
    高標準條例第2條（修正前），現行法規所定貨幣單位折算
    新臺幣條例第2條，判決如主文。
七、如不服本判決，得於判決送達後10日內向本院提出上訴狀。
本案經檢察官邱美英到庭執行職務。
中    華    民    國    95    年    12    月    29    日
                  刑事第四庭    法  官  鄧晴馨
上列正本證明與原本無異。
如不服本判決，應於判決送達後10日內向本院提出上訴狀（應附
繕本）。告訴人或被害人如對於本判決不服者，應具備理由請求
檢察官上訴，其上訴期間之計算係以檢察官收受判決正本之日期
為準。
中    華    民    國    95    年    12    月    29    日
                                書記官  陳慶時
附錄論罪科刑法條全文：
刑法第345條
以犯前條之罪為常業者，處5年以下有期徒刑，得併科3千元以下
罰金。
刑法第344條
乘他人急迫、輕率或無經驗貸以金錢或其他物品，而取得與原本
顯不相當之重利者，處1年以下有期徒刑、拘役或科或併科1千元
以下罰金。
附表：
┌──┬───┬───────────┬───────┬────────────┬───────┐
│編號│借款人│借款時地              │借款金額      │  約定利息              │ 約定週年利率 │
├──┼───┼───────────┼───────┼────────────┼───────┤
│ 1  │丑○○│93年3月間在臺中縣龍井 │140萬元       │以10天為1期，每10萬元利 │ 292%         │
│    │      │鄉○○村○○○路25號  │              │息8,000元。             │              │
├──┼───┼───────────┼───────┼────────────┼───────┤
│ 2  │丙○○│94年9月23日在彰化縣鹿 │10萬元        │以10天為1期，每10萬元利 │ 730%         │
│    │      │港鎮崙尾里某魚塭      │              │息2萬元。               │              │
├──┼───┼───────────┼───────┼────────────┼───────┤
│ 3  │丁○○│94年10月間在彰化縣員林│2次各10萬元   │以10天為1期，每10萬元利 │ 365%         │
│    │      │鎮大潤發停車場        │              │息1萬元。               │              │
├──┼───┼───────────┼───────┼────────────┼───────┤
│ 4  │壬○○│94年10月中旬在彰化縣鹿│2次各20萬元   │以10天為1期，每10萬元利 │ 365%         │
│    │      │港鎮天后宮附近        │              │息1萬元。               │              │
├──┼───┼───────────┼───────┼────────────┼───────┤
│ 5  │辛○○│94年11月間某日在彰化縣│陸續借款總計  │以15天為1期，每1萬元利息│ 73%至195%不等│
│    │      │員林鎮○○路○段350巷11│765萬元       │300元至800元不等。      │              │
│    │      │號6樓                 │              │                        │              │
├──┼───┼───────────┼───────┼────────────┼───────┤
│ 6  │己○○│94年11月14日在彰化縣社│5萬元         │以10天為1期，每1萬元利息│ 365%         │
│    │      │頭鄉火車站前          │              │1,000元。               │              │
├──┼───┼───────────┼───────┼────────────┼───────┤
│ 7  │呂振福│94年11月下旬某日在臺中│2次各借20萬元 │以10天為1期，每10萬元利 │ 438%         │
│    │      │縣臺中港務局前，以及95│              │息12,000元。            │              │
│    │      │年2月27日彰化縣彰化市 │              │                        │              │
│    │      │線東路金油加油站前    │              │                        │              │
├──┼───┼───────────┼───────┼────────────┼───────┤
│ 8  │庚○○│94年11月下旬某日彰化縣│2次各10萬元、 │以10天為1期，每10萬元利 │ 365%         │
│    │      │彰化市○○路與永樂街口│25萬元        │息1萬元。               │              │
├──┼───┼───────────┼───────┼────────────┼───────┤
│ 9  │乙○○│94年12月下旬某日臺中縣│2次各10萬元及 │以10天為1期，每10萬元利 │ 365%         │
│    │      │大肚鄉○○村○○○街  │、20萬元      │息1萬元。               │              │
│    │      │159號                 │              │                        │              │
├──┼───┼───────────┼───────┼────────────┼───────┤
│10  │甲○○│95年1月中旬某日彰化縣 │2次各20萬元   │以10天為1期，每10萬元利 │ 292%         │
│    │      │鹿港鎮○○路橋頭村某加│              │息8,000元。             │              │
│    │      │油站                  │              │                        │              │
├──┼───┼───────────┼───────┼────────────┼───────┤
│11  │戊○○│95年2月20日在臺中市中 │18萬元        │以10天為1期，每10萬利息1│ 365%         │
│    │      │清路交流道附近        │              │萬元。                  │              │
├──┼───┼───────────┼───────┼────────────┼───────┤
│12  │癸○○│95年3月14日臺中市大墩 │10萬元        │以10天為1期，每10萬元利 │ 292%         │
│    │      │南路                  │              │息8,000元。             │              │
└──┴───┴───────────┴───────┴────────────┴───────┘


司法院資訊處製作；財團法人民間司法改革基金會備份。
